【裁判字號】    90,交上易,137
【裁判日期】    900731
【裁判案由】    過失重傷害
【裁判全文】
臺灣高等法院高雄分院刑事判決                    九十年度交上易字第一三七號
    上  訴  人  台灣高雄地方法院檢察署檢察官
    被      告  甲○○
    選任辯護人  陳清和
右上訴人因被告過失重傷害案件，不服臺灣高雄地方法院八十九年度交易字第九五九
號中華民國九十年四月十七日第一審判決（起訴案號：臺灣高雄地方法院檢察署八十
九年度偵字第一九四五一號），提起上訴，本院判決如左：
      主  文
上訴駁回。
甲○○緩刑貳年。
      事  實
一、甲○○領有普通大客車駕駛執照，於民國八十九年三月十六日下午六時許，駕駛
    車牌號碼ＹＷ─三八四八號（起訴書誤繕為ＹＷ─三八四六號）自小客車，由高
    雄市○○區○○街由北往南方向行駛，行經大成街與必忠街交岔路口左轉彎時，
    本應注意應行至交岔路口中心處左轉，並不得占用來車道搶先左轉，而依當時客
    觀情狀天候晴、有暮光、柏油路面無缺陷、無障礙物、視距良好，依其智識、能
    力並無不能注意之情事，詎甲○○竟疏未注意，尚未行至交岔路口中心處即搶先
    左轉，適有乙○○騎乘車牌號碼ＸＳＵ─七九一號機車沿高雄市○○街由東往西
    方向行駛，亦疏未注意機器腳踏車在未劃分快慢車道之道路應靠右行駛，且未注
    意車前狀況，靠必忠街之道路分向線行駛，致甲○○駕駛車輛右前保險桿與乙○
    ○騎乘機車右側車身後發生擦撞後，甲○○駕駛車輛之左前保險桿再撞及停放在
    必忠街西向車道之車牌號碼ＹＤ─九六八五號自小客車，乙○○人車倒地後，受
    有頸椎第二節骨折併頸椎第一、二節滑脫、頸脊髓傷害、四肢無力、上肢肘、腕
    、肩關節僵便、呼吸困難等重傷害之傷情。甲○○於有權偵查犯罪之警察機關知
    悉犯罪事實，而不知悉犯罪人前，向據報前往處理之警員主動承認肇事並願接受
    裁判。
二、案經楊乙○○訴由臺灣高雄地方法院檢察署檢察官偵查起訴。
    理  由
一、訊之被告甲○○固坦承右揭時、地駕車與告訴人乙○○發生車禍之事實，惟矢口
    否認有何過失，辯稱：當時我是左轉，我的是幹線道，是閃黃燈，他的是支線道
    ，閃紅燈，我的車子已經過中心線了云云。經查：
（一）按汽車行駛至交岔路口，左轉彎時，應行至交岔路口中心處左轉，並不得占用
      來車道搶先左轉，道路交通安全規則第一百零二條第一項第四款定有明文。此
      為一般汽車駕駛人所應注意並確實遵守之事項，被告甲○○考領有普通大客車
      駕駛執照，有駕駛執照影本一份附卷可參，對於上開規定亦應當知之甚詳，駕
      車時應注意上述規定並確實遵守之。再依當時客觀情狀天候晴、有暮光、柏油
      路面無缺陷、無障礙物，且視距良好等情，此有高雄市○○○○○道路交通事
      故調查報告表一份及現場照片八幀附於偵查卷為證，是以依被告甲○○之智識
      、能力並無不能注意之情事，被告甲○○自應注意在交岔路口左轉彎時，應行
      至交岔路口中心處左轉為是。
（二）本件肇事地點在高雄市○○區○○街與必忠街口，大成街設有閃黃燈號誌為幹
      線道，必忠街設有閃紅燈號誌為支線道，大成街及必忠街均未劃分快、慢車道
      ，肇事時燈號運作丙常，肇事前被告甲○○沿大成街由北往南方向行駛，行經
      大成街與必忠街交岔路口左轉彎，告訴人則由必忠街由東往西方向行駛，肇事
      後被告甲○○車輛已經移動，告訴人機車則倒放在交岔路口東南側之必忠街東
      向車道邊線，距大成街邊線五．五公尺，告訴人機車刮地痕起點係自交岔路口
      中心處東側三公尺、必忠街行車分向線以南０．五公尺處，止於前開機車倒放
      處，長達十．三公尺等情，業據證人即到場處理之警員莊文裕於原審到場證述
      ：「本件派出所先處理，隨後我到現場繪製現場圖，我任職交通隊，中心點就
      是二個中心線交叉，現場圖機車到刮痕起點是十點三公尺，刮痕起點距離必忠
      街道路中心線零點五公尺，前車輪距大成街的邊線五點五公尺，距道路中心線
      三點四公尺，距後車輪二點八公尺。由現場圖可以讀出機車刮痕的地方是過了
      中心點沒有錯，由圖中看得出來，自小客車並不是到了中心線才轉彎，有搶先
      左轉，若被告車是過了中心點才左轉，刮痕點不應靠必忠街的中心線上這麼近
      的地方，中心點與刮痕之距離約三公尺左右，此道路有劃道路中心線」（見原
      審卷第八十七頁）等語綦詳，並有上開高雄市○○○○○道路交通事故調查報
      告表一份及現場照片八幀在卷可證。本院依肇事後之關係位置型態，佐以被告
      甲○○車輛之左前保險桿與告訴人機車右車身為撞擊點及二車之行進方向、路
      線、路況及證人莊文裕之證詞加以研析，足見被告甲○○在交岔路口左轉彎時
      ，未行至交岔路口中心處即搶先左轉而肇事之事實，至為明確。
（三）至被告甲○○辯稱其自大成街幹線道左轉，車身全部均已駛過交岔路口中心處
      ，時速約十公里，係告訴人由必忠街支線道逆向行駛至我的車道，我為閃避告
      訴人，將方向盤往左打，致我車之右前保險桿與告訴人之機車相撞一節，經查
      ：告訴人機車刮地痕起點距必忠街行車分向線以南０．五公尺、距離交岔路口
      中心處三公尺等情，已如前述，再參以被告甲○○汽車車寬為一．三公尺、最
      大軸距為二．三公尺、車長三．一公尺，此有高雄市○○○○○道路交通事故
      調查表一份在卷可參，而被告甲○○又自承當時時速為十公里，則以被告甲○
      ○駕駛汽車之寬度、軸距、長度及被告甲○○自承之時速加以判斷，如被告甲
      ○○確係行駛至交岔路口中心處左轉彎，且車身已全部經過中心處，被告甲○
      ○為閃避告訴人而將方向盤往打左，則以被告甲○○車輛之車長三．一公尺在
      有車速行進之情形下往左偏離之情形下，則被告甲○○車輛與告訴人機車擦撞
      後，告訴人機車倒地之刮地痕起點殊無可能距離交岔路口中心處僅三公尺（相
      當於被告車輛之車身長度），及距離必忠街道路分向線南側僅有０．五公尺。
      綜上各情，足證被告甲○○在交岔路口，於未行駛至交岔路口中心處即搶先左
      轉，且占用必忠街由東往西車道，於尚未駛至必忠街由西往東車道時，見告訴
      人機車沿必忠街由東往西方向駛來，而將方向盤打左，仍因閃避不及與告訴人
      之機車擦撞之事實，至為明確。被告甲○○此部分之辯解，核與事實不符，自
      難採信。
（四）又被告甲○○辯稱告訴人逆向行駛在被告車道上一節，經查：被告甲○○及告
      訴代理人均陳稱告訴人於肇事前行車方向為沿必忠街由東往西方向行駛等情，
      再觀諸肇事後告訴人機車刮地痕起點在必忠街東向車道，距必忠街道路分向線
      ０．五公尺，足見告訴人機車最初倒地之位置在機車刮地痕起點處，再參酌告
      訴人於肇事前沿必忠街由東往西方向行駛，告訴人機車倒地後刮地痕起點卻在
      必忠街由西往東方向車道上，及被告甲○○車輛在交岔路口，未行駛至交岔路
      口中心處即搶先左轉，而占用告訴人行駛之必忠街西向車道時，已如前述，是
      以告訴人顯然未靠必忠街西向車道右側行駛，而行駛在必忠街西向道路中心線
      附近行駛，見被告甲○○占用必忠街西向車道左轉時，行駛在告訴人右側時，
      依告訴人之本能反應，為閃避被告甲○○來車而向左偏離，惟因閃避不及而擦
      撞，機車倒地後刮地痕起點因而在必忠街東向車道上，故尚不能以告訴人機車
      刮地痕起點與告訴人車行方向相反，遽認告訴人逆向行駛。
（五）再按機器腳踏車在未劃分快慢車道之道路應靠右行駛；汽車行駛時應注意車前
      狀況，隨時採取必要之安全措施，道路交通安全規則第九十九條第一項第一款
      、第九十四條第三項規定甚明。依告訴人於肇事前沿必忠街由東往西方向行駛
      ，及被告甲○○車輛在交岔路口左轉彎時，未行駛至交岔路口中心處即搶先左
      轉，而占用告訴人行駛之必忠街西向車道時，告訴人機車倒地後刮地痕起點卻
      在必忠街由西往東方向車道上，以及告訴人機車之刮地痕起點各情，綜合觀察
      ，足認告訴人未靠必忠街西向車道右側行駛，而騎乘在必忠街西向道路中心線
      附近，見被告甲○○占用必忠街西向車道左轉時，行駛在告訴人右側時，依告
      訴人之本能反應，為閃避被告來車而向左偏離，惟因閃避不及而擦撞，機車倒
      地後刮地痕起點因而在必忠街東向車道上。告訴人因過失在未劃分快慢車道之
      道路靠右行駛及未注意車前狀況之過失，應可認定。又告訴人雖亦有過失，仍
      不礙於被告甲○○應負過失責任之成立。
（六）按於身體或健康有重大不治或難治之傷害為重傷，刑法第十條第四項第六款定
      有明文。告訴人因本件車禍受有頸椎第一、二節骨折併頸椎第一、二節滑脫、
      頸脊髓損傷併上肢麻痺、僵直性脊椎炎等傷害之事實，有長庚紀念醫院診斷證
      明書一紙附卷可參。而告訴人（原審誤載為被告）所受頸椎第二節骨折併滑脫
      、頸脊髓損傷併上肢麻痺之傷害，已達重傷害之程度，亦有大千醫院九十年二
      月十二日八九０三四號函一份在卷足證。則告訴人因本件車禍受有重傷害之結
      果，與被告甲○○之過失行為間，具有相當因果關係。本件罪證明確，被告甲
      ○○過失重傷害之犯行，已堪認定。
（七）被告甲○○於有權偵查犯罪之警察機關知悉犯罪事實，而不知悉犯罪人前，向
      據報前往處理之警員主動承認肇事並願接受裁判之事實，已據證人即警員許枝
      芳到庭結證：「是民眾報案，告訴我們肇事地點但未說肇事者是何人，我到現
      場後，當事人都在現場，是被告自己先主動說明是他開車，後來路人、被害人
      也指說是被告開車的，‧‧‧」等語（見原審卷第八十六頁），足證被告甲○
      ○對於未發覺之犯罪自首，而表示願受裁判。
二、核被告甲○○所為，係犯刑法第二百八十四條第一項後段過失傷害致重傷罪。被
    告甲○○於對於未發覺之犯罪自首並願接受裁判，應依刑法第六十二條前段之規
    定減輕其刑。
三、原審因而適用刑法第二條第一項前段、第二百八十四條第一項後段、第六十二條
    前段、第四十一條第一項前段、罰金罰鍰提高標準條例第一條前段、第二條之規
    定，並審酌被告甲○○就本件車禍發生之過失程度較重，告訴人亦應負較輕之過
    失責任，及告訴人因而受有重傷害之程度，被告甲○○迄未與告訴人達成民事和
    解（惟被告甲○○已於本院審理時與告訴人達成和解，後述）等一切情狀，量處
    有期徒刑五月，並諭知易科罰金之折算標準（按修丙前刑法第四十一條易科罰金
    之折算標準，業經總統於九十年一月十日公布為現行刑法第四十一條第一項，並
    於同年月十二日生效，依刑法第二條第一項前段從新從輕原則，應依修丙後刑法
    第四十一條第一項前段之規定對於被告最為有利）。經核原判決認事用法並無不
    合，量刑亦屬適當，檢察官循告訴人聲請上訴，主張原判決量刑過輕，指摘原判
    決不當，為無理由，應予駁回。
四、又被告甲○○前均未曾受有期徒刑以上刑之宣告，此有台灣高等法院被告全國前
    案紀錄表在卷可憑，其因一時失慮，偶罹刑典，且事後已與被害人達成和解，已
    賠償被害人之損害，有和解書附卷可憑，告訴人亦委由告訴代理人具狀向本院請
    求對於被告從寬科處，並宣告緩刑，以啟自新，被告甲○○經此偵審程序，當知
    警惕，諒無再犯之虞，本院因認所宣告之刑以暫不執行為適當，爰併予宣告緩列
    二年，以啟自新。
據上論結，應依刑事訴訟法第三百六十八條、刑法第七十四條第一款，判決如主文。
本案經檢察官鄭文貴到庭執行職務。
中    華    民    國      九十      年       七       月  三十一  日
                              臺灣高等法院高雄分院刑事第八庭
                                  審判長法官  郭雅美
                                        法官  洪兆隆
                                        法官  張盛喜
右丙本證明與原本無異。
不得上訴。
                                      書記官  魏文常
中    華    民    國      九十      年       八       月    二    日
附錄：本判決論罪科刑法條：
刑法第二百八十四條第一項：
因過失傷害人者，處六月以下有期徒刑、拘役或五百元以下罰金，致重傷者，處一年
以下有期徒刑、拘役或五百元以下罰金。
                                                                  Ｊ


司法院資訊處製作；財團法人民間司法改革基金會備份。
